臺灣高等法院臺中分院刑事裁定　　　　　　　　　　九十三年度交抗字第七四三號
　　抗　告　人
　　即受處分人　　甲○○
右列抗告人因違反道路交通管理處罰條例案件，不服臺灣台中地方法院中華民國九十
三年九月二十一日裁定（九十三年度交聲字第五六九號）提起抗告，本院裁定如左：
      主  文
原裁定撤銷，發回台灣台中地方法院。
      理  由
一、原處分意旨略以：受處分人甲○○騎乘車號ＺＴＦ─２１１號輕機車，於民國（
    下同）九十三年一月三十一日二十時三十八分許，行經台中市○○○路與五權路
    口處，因「未帶駕照」違規，為台中市警察局第一分局民權派出所舉發，經查受
    處分人駕籍資料，受處分人未考領機車駕照而所持汽車駕駛執照因違反「道路交
    通管理處罰條例」易處吊扣駕照六個月（九十三年一月二十日至九十三年七月十
    九日），受處分人未於指定之應到案日期內辦理結案，本站遂於九十三年七月七
    日以裁監稽違字第裁六一─ＧＣ0000000號裁決書改依違反「道路交通管
    理處罰條例」第二十一條第一項第七款規定，裁處罰鍰新台幣一萬二千元整，並
    吊銷汽車駕駛執照，一年內禁考，逾期則依裁決書處罰主文規定裁處等語。
二、原裁定意旨略以：按汽車駕駛人駕駛執照吊扣期間駕車者，處新台幣六千元以上
    一萬二千元以下罰鍰，並當場禁止其駕駛及扣留其車輛牌照，並吊扣其駕駛執照
    。又汽車駕駛人，因違反道路交通管理處罰條例及道路交通安全規則之規定，受
    吊扣或吊銷駕駛執照處分時，吊扣或吊銷其持有各級車類之駕駛執照，道路交通
    管理處罰條例第二十一條第一項第七款及第三項、第六十八條分別定有明文。而
    依同條例第三條第八款，汽車包括機器腳踏車在內，是有關騎駛機車違規，亦有
    上開規定之適用。經查：本件受處分人甲○○騎乘車號ＺＴＦ─２１１號輕機車
    ，於九十三年一月三十一日二十時三十八分許，行經台中市○○○路與五權路口
    處，為台中市警察局第一分局民權派出所舉發因「未帶駕照」違規，經原處分機
    關查受處分人未考領機車駕照而所持汽車駕駛執照前因違反「道路交通管理處罰
    條例」易處吊扣駕照六個月中（九十三年一月二十日至九十三年七月十九日），
    故以裁監稽違字第裁六一─ＧＣ0000000號裁決書改依違反「道路交通管
    理處罰條例」第二十一條第一項第七款規定，裁處罰鍰新台幣一萬二千元整，並
    吊銷汽車駕駛執照，一年內禁考等情，有前揭舉發通知單、裁決書及駕籍資料查
    詢表各一紙在卷可稽，異議人雖坦承違規，然辯稱：騎乘機車違規為何要吊銷汽
    車駕照云云。惟汽車（含機車）駕駛人，因違反本條例及道路交通安全規則之規
    定，受吊扣或吊銷駕駛執照處分時，吊扣或吊銷其持有各級車類之駕駛執照，既
    為道路交通管理處罰條例第六十八條所明定。且就立法內容及其精神言，本條規
    定顯係吊扣或吊銷駕照處分效力之擴大，其目的在維護大眾行的安全，受處分人
    於駕駛執照吊扣期間，為防杜再犯及給予受處分人相當警惕，剝奪其於一定時期
    內，駕駛其他各級車類之權利。故受處分人既有上開違規行為，原處分機關依據
    上開規定，處以罰鍰並吊扣汽車駕駛執照十二個月，於法並無不合。本件異議無
    理由，應予駁回等語。
三、抗告意旨略以：抗告人因無機車駕照，騎乘機車違規被警方查獲，抗告人願意接
    受無照駕駛處分，繳交罰款。而騎乘機車違規為何要吊銷汽車駕照之原因真的很
    難理解，又不知道有此規定，爰聲明抗告云云。
四、按：汽車駕駛執照為駕駛汽車之許可憑證，由駕駛人向公路監理機關申請登記，
    考驗及格後發給之；至汽車駕駛人取得高一級車類之駕駛資格者，應換發駕駛執
    照，並准其駕駛較低級車類之車輛，已領有小型車駕駛執照者，得駕駛輕型機器
    腳踏車（下簡稱輕型機車），道路交通安全規則第五十條第一項、第六十一條第
    四款分別定有明文。而所謂「已領有小型車駕駛執照者，得駕駛輕型機車」，係
    指持有小型車駕駛執照之駕駛人，在其小型車駕駛執照有效且得合法使用期間，
    則同時具有駕駛輕型機車之資格，但駕駛人所考領之小型車駕駛執照，如係在吊
    扣期間或業經吊銷，則其因未能以該遭吊扣期間或經吊銷之小型車駕駛執照，為
    其駕駛小型車之許可憑證，從而其亦同時喪失駕駛輕型機車之資格，故持有小型
    車駕駛執照之駕駛人，其得以駕駛輕型機車之資格，係附屬於可合法駕駛小型車
    之資格下，而非該小型車駕駛執照中，即當然包含有輕型機車駕駛執照之成分，
    其理甚明。次查，目前公路監理作業實務上，如駕駛人已考領有汽車駕駛執照，
    而無重型或輕型機車駕照，欲申請輕型機車駕照者，雖免予考試，但仍須憑其有
    效汽車駕駛執照，申領輕型機車駕駛執照，始能取得輕型機車駕駛執照。基此，
    亦可推論出持有小型車駕駛執照之駕駛人，得以駕駛輕型機車之資格，雖係附屬
    於可合法駕駛小型車之資格下，然而並非該小型車駕駛執照中，即當然包含有輕
    型機車駕駛執照之成分，兩者仍係分別獨立之駕駛執照，否則如認小型車駕駛執
    照本身即具有輕型機車駕駛照之成分，則考領有小型車駕駛執照之駕駛人，即無
    須另為輕型機車駕駛執照之申請，其理亦明。又查，「汽車駕駛人，因違反本條
    例及道路交通安全規則之規定，受吊扣或吊銷駕駛執照處分時，吊扣或吊銷其持
    有各級車類之駕駛執照」，道路交通管理處罰條例第六十八條雖定有明文。然究
    應如何作業？依道路交通管理事件統一裁罰標準及處理細則第六十七條第二項規
    定：「汽車駕駛人違規記點資料，汽車、機車應分別處理，並分別執行吊扣、吊
    銷其駕駛執照處分」；佐以交通部六十二年四月六日交路（六二）字第二六一０
    六號函：「汽車駕駛人受吊扣或吊銷駕駛執照處分時，吊扣或吊銷其持有各級車
    類之駕駛執照，不包括機器腳踏車駕駛執照在內」，足認小型車以上之駕駛執照
    與機器腳踏車之駕駛執照，本屬各自獨立之駕駛許可憑證，自應分開其吊扣、吊
    銷之處置。因此，一般駕駛人如同時考領有小型車駕駛執照及機器腳踏車駕駛執
    照，則其因駕車違規致遭吊扣或吊銷其中之一項駕駛執照時，其另一駕駛執照之
    合法使用，並不因此而受到影響，顯見小型車以上之駕駛執照與機車駕駛執照，
    係兩種互不影響之駕駛許可憑證。從而，持有小型車駕駛執照之駕駛人，如未考
    領任何機車駕駛執照，且其亦未依據前述規定向監理機關申請輕型機車駕駛執照
    ，則該駕駛人於小型車駕駛執照吊扣期間駕駛輕型機車，應認其係未領有輕型機
    車駕駛執照而駕駛輕型機車，始為適當，而不能因此逕認其係以吊扣期間之小型
    車駕駛執照來駕駛輕型機車。否則，亦將造成持有小型車駕駛執照之駕駛人，於
    該駕駛執照吊扣期間，如係駕駛輕型機車時，因認其係以吊扣期間之小型車駕駛
    執照來駕駛輕型機車，依法則需吊銷該小型車之駕駛執照，然該駕駛人如係駕駛
    重型機車時，則因小型車駕駛執照並無駕駛重型機車之資格，而變成僅係無駕駛
    執照駕車之矛盾結果。
五、本件抗告人甲○○騎乘車號ＺＴＦ─２１１號輕機車，於九十三年一月三十一日
    二十時三十八分許，行經台中市○○○路與五權路口處，因「未帶駕照」違規，
    為台中市警察局第一分局民權派出所舉發之事實，有台中市警察局中市警交字第
    ＧＣ0000000號舉發違反道路交通管理事件通知單在卷可憑，並為抗告人
    所自承；而抗告人僅領有汽車駕駛執照，且於九十三年一月二十日至九十三年七
    月十九日止吊扣中之事實，亦有抗告人之汽車駕照基本資料一紙在卷可憑；顯見
    抗告人於右述時、地，確有在其小型車駕駛執照吊扣期間，另行駕駛輕型機車之
    違規行為，應堪認定。然依上所述，持有小型車之駕駛人如未據該小型車駕駛執
    照，前去監理機關依規定申領輕型機車駕駛執照，則其在小型車駕駛執照遭吊扣
    之期間內，其駕駛輕型機車之資格，即因之受到限制，而不能合法駕駛輕型機車
    ，駕駛人如仍駕駛輕型機車於道路上行駛，則該駕駛輕型機車之違規行為，應認
    係未領用駕駛執照而駕車，不能逕以其係吊扣期間之小型車駕駛執照之資格來駕
    駛輕型機車，而依照道路交通管理處罰條例第二十一條第一項第七款之規定處罰
    ，並依同條第四項之規定，吊銷該小型車駕駛執照。原裁定未詳細審酌及此，遽
    而駁回抗告人於原審之異議，自有未洽。抗告意旨執此指摘原裁定不當，為有理
    由，自應由本院將原裁定撤銷，並為期調查之翔實及維護抗告人審級之利益，將
    本件發回原審法院更為調查後另為適當之裁定，裨昭折服。
六、據上論斷，應依道路交通案件處理辦法第二十六條，刑事訴訟法第四百十三條前
    段，裁定如主文。
中      華      民      國    九十三  年    十二      月      二十八    日
                                    臺灣高等法院臺中分院刑事第六庭
                                          審判長法  官  李  文  雄
                                                法  官  陳  嘉  雄
                                                法  官  劉  連  星
右正本證明與原本無異。
不得再抗告。
                                                書記官  李  妍  嬅
中      華      民      國      九十三   年      十二     月    二十九  日
                                                                        Ｉ
